高雄高等行政法院判決
                                     110年度交上字第93號
上  訴  人　黃文強
被上訴人  　高雄市政府交通局

代　表　人　張淑娟
上列當事人間交通裁決事件，上訴人不服臺灣高雄地方法院中華
民國110年8月10日109年度交字第501號行政訴訟判決，提起上訴
，本院判決如下︰
　　主  文
一、上訴駁回。
二、上訴審訴訟費用新臺幣750元由上訴人負擔。
    理  由
一、爭訟概要：
    上訴人於民國109年8月13日7時55分許，駕駛車牌號碼00-00
    00號自用小客車，行經高雄市苓雅區中正高速西路口（下稱
    系爭路口），經高雄市政府警察局交通大隊苓雅分隊（下稱
    舉發單位）員警認其有「直行車佔用轉彎專用車道」之違規
    行為，遂於109年9月7日填掣高市警交相字第BID148884號舉
    發違反道路交通管理事件通知單逕行舉發。嗣上訴人提出申
    訴，經被上訴人函請舉發單位查覆後，仍認上訴人有上揭違
    規行為，乃依道路交通管理處罰條例（下稱處罰條例）第48
    條第1項第7款及第63條第1項第1款之規定，以109年11月19
    日高市交裁字第32-BID148884號裁決書（下稱原處分），裁
    處上訴人新臺幣（下同）600元，並記違規點數1點。上訴人
    不服，提起行政訴訟，經臺灣高雄地方法院以109年度交字
    第501號行政訴訟判決（下稱原判決）駁回其訴，遂提起本
    件上訴。
二、上訴人起訴主張及訴之聲明、被上訴人於原審之答辯及聲明
    、原判決理由，均引用原判決書所載。
三、上訴意旨：
（一）客觀具體事實及理由：上午7時至8時上班時段，高雄市九
      如一路、建國一路、中正一路等涵洞、路口常態性堵塞，
      尤其高速公路西側便道，從高雄市建國一路南行到中正一
      路口不及150公尺距離更為嚴重。上訴人從高雄市建國一
      路東行轉進西側便道，惟內側及中間車道都塞滿車輛，不
      得不「使用」外線車道，依違反道路交通管理事件統一裁
      罰基準及處理細則第12條第1項第15款規定，並未違反處
      罰條例第48條第1項第7款「佔用」右轉專用車道。況便道
      前端並未設立標誌告示用路人右轉專用車道或禁制使用外
      線車道，直到系爭路口前約20公尺左右才有標線和標誌告
      示。車流壅塞之客觀環境，服從執行交通勤務之警察或依
      法令執行指揮交通及交通稽查任務人員之指揮，上訴人並
      未脫離己責。員警滋生爭執，非法規問題，而是具體環境
      客觀問題，員警該認識當下情景，不能以舉發手段達到使
      人民就範目的，破壞程序正義。
（二）證據欠缺周全程序不完備：從員警截圖拍攝圖片，路面繪
      攝直行箭頭（已經過右轉專用車道），圖片上因交通阻塞
      ，無法變換進入中線車道，所以從高雄市建國一路右轉或
      從高雄市九如一路過來均須走外線車道，否則高雄市建國
      一路口會動彈不得，該行為並非出於故意或過失，按行政
      罰法第7條第1項規定應不予處罰。車輛行駛行進之動態過
      程，應該要具備錄影影像，才能顯示當下環境狀況，舉發
      違規證據才足夠完整。況上下班時段常態性塞車，不僅有
      員警維持交通順暢，還有義交人員吹哨揮棒指揮，其權限
      應優先於號誌之指示。員警不能提供全程錄影影像證據，
      其截圖之照片尚不足認定上訴人明確違規。採用主觀認定
      很危險，執法人員破壞程序正義已違法。從110年8月起員
      警改用大型手持錄影機拍攝，足證警方過去採行手段有所
      偏差。
（三）憲法比例原則：員警舉發上訴人違反處罰條例第48條第1
      項第7款規定，違背憲法比例原則。蓋員警之舉發超越必
      要性原則，即違法濫用職權行為，亦即自由裁量權濫用。
      上訴人因客觀具體事實，未妨礙他人自由及社會秩序，基
      於法治社會講究證據兼顧情理原則，應依憲法第23條人民
      基本權之比例原則撤銷原處分。
四、本院之判斷：
（一）應適用之法令：
   1、處罰條例第48條第1項第7款：「汽車駕駛人轉彎或變換車
      道時，有下列情形之一者，處新臺幣600元以上1,800元以
      下罰鍰：……七、設有左、右轉彎專用車道之交岔路口，
      直行車佔用最內側或最外側或專用車道。」
   2、處罰條例第63條第1項第1款：「汽車駕駛人有下列各款所
      列條款之一者，除依原條款處罰鍰外，並予記點：一、有
      第33條第1項、第2項、第38條第1項、第40條、第45條、
      第47條第1款至第3款、第48條、第49條或第60條第2項第1
      款、第2款情形之一者，各記違規點數1點。」
（二）按事實認定乃事實審法院之職權，而證據之證明力如何或
      如何調查事實，事實審法院有衡情斟酌之權，苟其事實之
      認定已斟酌全辯論意旨及調查證據之結果，而未違背論理
      法則、經驗法則或證據法則，縱其證據之取捨與當事人所
      希冀者不同，致其事實之認定異於該當事人之主張者，亦
      不得謂為原判決有違背法令之情形。查爭訟概要欄所載之
      事實係原審經審酌舉發通知單、原處分、送達證書、高雄
      市政府警察局苓雅分局110年1月19日高市警苓分交字第11
      070136900號函暨檢附員警職務報告、109年10月22日高市
      警苓分交字第10973722800號函暨檢附採證照片、Google
      實景圖等（見原審卷第63頁至75頁、第81頁至95頁）所確
      認之事實，核與卷內證據資料相符。且原審就上訴人所主
      張其是使用並非佔用車道；其希望被上訴人在建國一路轉
      彎處設置標誌提早告示禁止駕駛外線右轉車道，其行駛方
      式係因交通阻塞並非出於故意或過失云云，亦已闡述設置
      轉彎專用車道係用以維護交通秩序及確保交通安全，直行
      車僅須行駛於轉彎專用車道持續一段時間，即該當「佔用
      轉彎專用車道」之違規行為；且依系爭路段實景圖顯示系
      爭路段之標誌、標線業已明確指示用路人所應遵守之各該
      車道行駛路線，並無標示不清或引人誤會之情事；上訴人
      客觀上既有直行車佔用轉彎專用車道之違規行為，且該路
      段路面劃設有清楚明確之標線以供駕駛人遵循行駛，上訴
      人主觀上縱非故意，亦有應注意能注意而疏未注意之過失
      ，仍屬違反處罰條例第48條第1項第7款規定之行為，其認
      事用法核無違背論理法則、經驗法則或證據法則之情形。
      上訴意旨無非重申其於起訴時已主張而為原審所不採之理
      由，以及引用比例原則指摘警員之舉發及原處分違法，或
      就原審取捨證據與認定事實之職權行使事項予以指摘。惟
      依前揭說明，縱原審證據之取捨與上訴人所希冀者不同，
      致其事實之認定異於上訴人之主張，仍不得謂為原判決有
      違背法令之情形，故前揭上訴意旨自無可採。
（三）綜上所述，原判決將原處分予以維持，而駁回上訴人在原
      審之訴，業已闡述其事實認定之依據及得心證之理由，並
      無判決不適用法規或適用不當，及判決不備理由或理由矛
      盾之情事，自應予以維持。上訴意旨仍執前詞指摘原判決
      違背法令，求予廢棄，為無理由，應予駁回。
五、上訴審訴訟費用750元應由上訴人負擔。
六、結論：上訴無理由。
中　　華　　民　　國　　110　 年　　11　　月　　18　　日
             高雄高等行政法院第二庭
                         審判長法官　李  協  明
                               法官　林  韋  岑
                               法官　曾  宏  揚
以上正本係照原本作成。
不得上訴。
中　　華　　民　　國　　110　 年　　11　　月　　18　　日

　　　　　　　　　　　　　　 書記官  林  幸  怡